臺灣臺中地方法院交通事件裁定　　　 100年度交聲字第2876號
原處分機關　交通部公路總局臺中區監理所
異　議　人
即受處分人　林益賢
上列異議人即受處分人因違反道路交通管理處罰條例案件，對於
交通部公路總局臺中區監理所於民國100年10月6日所為之處分（
中監違字第裁60－CH0000000號裁決書），聲明異議，本院裁定
如下：
    主  文
原處分撤銷。
林益賢不罰。
    理  由
一、原處分機關係以：異議人即受處分人（下稱異議人）林益賢
    於民國100年8月19日7時25分許，駕駛車牌號碼XY—4771號
    自小客車，行經臺中市大雅區○○○路與永和路口處，因「
    駕車肇事無人受傷未依規定處置而逃逸，經通知才到案」之
    違規，為臺中市政府警察局交通大隊豐原分隊大雅小隊（下
    稱原舉發機關）員警舉發並掣發中市警交字第GH0000000號
    舉發違反道路交通管理事件通知單（下稱為舉發通知單）。
    嗣異議人於舉發通知單上所載應到案日期前向原處分機關提
    出申訴，原處分機關函請舉發機關函覆結果，仍認異議人有
    前開違規行為，遂於100年10月6日依道路交通管理處罰條例
    第62條第1項之規定，裁處異議人罰鍰新臺幣（下同）3,000
    元，並吊扣駕駛執照2個月，施以道安講習等語。
二、本件聲明異議意旨略以：對方車子板金有如鉛筆筆尖劃過般
    呈一直線，對方車子並無凹陷，伊根本就聽不到擦撞的聲音
    ，何來所謂肇事逃逸，為此聲明異議，請求撤銷原處分等語
    。
三、按汽車駕駛人駕駛汽車肇事，無人受傷或死亡而未依規定處
    置者，處1,000元以上3,000元以下罰鍰；逃逸者，並吊扣其
    駕駛執照1個月至3個月，道路交通管理處罰條例第60條第1
    項定有明文。又按行政罰法第7條第1項業已明文：「行政法
    上義務之行為非出於故意或過失者，不予處罰。」，故違反
    前開道路交通管理處罰條例處罰規定，並未處罰過失，必以
    受處分人有逃逸之故意，始得歸責；詳言之，受處分人除客
    觀上有逃逸之行為外，尚須對其肇事之事實有認識，及決意
    逃逸之故意，始足當之。
四、經查：
  (一)異議人林益賢於上開時、地，駕駛車牌號碼XY—4771號自小
    客車，行經臺中市大雅區○○○路、永和路口處，與廖育輝
    所駕駛車牌號碼1458－F9號自小客車左側車身發生擦撞，異
    議人並未向警察機關報案，亦未留待現場等候警方處理即駛
    離，經舉發機關依廖育輝之指訴，並檢視廖育輝車內行車紀
    錄器畫面內容，而循線查獲異議人，原舉發機關遂於100年8
    月19日對異議人掣發中市警交字第GH0000000號舉發通知單
    ，舉發受處分人有「駕車肇事無人受傷未依規定處置而逃逸
    ，經通知才到案」違規等情，有臺中市政府警察局舉發違反
    道路交通管理事件通知單、道路交通事故現場圖、道路交通
    事故談話紀錄表、A3類道路交通事故現場調查報告表、道路
    交通事故補充資料表、疑似道路交通事故肇事逃逸追查表、
    行車紀錄器採證錄影光碟各1份及雙方車損及路口照片24幀
    在卷可稽。此部分之事實，應堪認定。
  (二)然按車禍肇事時，在場之人可能因其所處位置及從事活動等
    之不同，對於肇事經過之感知及認識而有所差異。本件探究
    異議人主觀上是否明知肇事而有逃逸故意，自應綜觀肇事時
    之客觀情狀予以判斷，尚難僅憑異議人所駕駛之上開自小客
    車，與廖育輝所駕駛之前開自小客車，有於前述時、地發生
    擦撞之事實，即逕遽認異議人主觀上有肇事逃逸之故意，自
    不待言。查本件異議人於肇事當日經警通知製作談話筆錄時
    ，供述：伊沿中清南路大雅往大雅方向直行於內側車道，行
    至事故地點前伊欲切換至外側車道，伊沒有打方向燈就往右
    切，伊不知道是否有撞到對方車，伊有看到對方駕駛在喊我
    ，伊不知道他叫我是什麼事，伊就往臺中市方向離去等語；
    嗣於100年6月13日向臺中區監理所提出申訴時仍陳稱：當天
    感覺不到有碰撞他車之聲音，便繼續行駛。很快交警察便聯
    絡到伊…，對方車祇有一道如鉛筆劃過般的痕跡，且雙方車
    子都沒有凹陷的跡象，並沒有理由說伊肇事逃逸等語，而經
    本院依職權勘驗上開報案人廖育輝提供行車紀錄器採證光碟
    ，勘驗結果為：「一、影片全長4分28秒。受處分人車輛車
    號為XY-4771號自小客車，停等紅綠燈，對方車輛號碼為145
    8-F9號，原停於受處分人車輛後方，於影片時間顯示26至27
    秒間啟動。二、行車方向為臺中市○○路往臺中方向（受處
    分人當庭陳述）。三、在影片時間1分10秒時停等紅綠燈，1
    分16秒時起步，1分35秒時，對方車輛駕駛說「來啊」，1分
    44秒，受處分人車輛由內線車道往外側車道行駛。對方車輛
    於影片時間1分56秒時停於路邊。」等情，有本院勘驗筆錄
    （見本院卷第12頁正、背面）在卷可稽。依上開勘驗結果可
    知，異議人之車輛自內側車道往外側車道行駛後，異議人駕
    駛上開自小客車駛離現場時，其車速並未有何異常加速或稍
    顯停頓之情形，衡諸常情，倘異議人確知悉有於上揭時、地
    ，駕駛上開自小車客車擦撞廖育輝之前開自小客車，其理當
    係駕車加速逃逸，豈有反以正常時速駛離現場之可能？再依
    卷附異議人及廖育輝之車損採證照片（見本院卷第14至26頁
    ）觀之，兩車擦撞位置為異議人上開自小客車之右前車頭與
    廖育輝前開自小客車之左側車身，且兩車受損情形，均為輕
    微擦撞刮痕，並無任何凹陷之損壞，足見兩車擦撞當時力道
    應屬輕微，則以上開毀損程度，實難認受處分人必然知悉肇
    事。況依前揭勘驗內容，並未聽到撞擊聲，無明顯晃動，異
    議人之車輛係在行進中，衡情可能無法感受到車輛擦撞後所
    產生之晃動，及所造成之輕微聲響，是異議人確有可能係在
    未感覺到擦撞之情況下，而駛離現場。雖異議人亦表明有聽
    見對方喊他（見本院卷附第30頁之臺中市政府警察局交通大
    隊豐原分隊大雅小隊處理道路交通事故談話紀錄表），但前
    開擦撞輕微，當時上開路段交通流量尚屬不小，是否知悉對
    方是因遭擦撞而呼喊，顯可能認對方係基於警告勿再靠近之
    作為，尚難因此即遽為不利異議人之認定。綜此，異議人辯
    稱其當時並不知肇事等語，尚堪採信。
五、綜上所述，本件異議人既不知駕駛汽車肇事，復查無積極證
    據足資證明異議人確有明知駕駛汽車肇事，無人受傷或死亡
    而未依規定處置、或逃逸等行為，揆諸上開法條規定及判例
    意旨，自應為有利於異議人之認定。從而，原處分機關逕依
    道路交通管理處罰條例第62條第1項之規定裁處異議人罰鍰
    3,000元，並吊扣駕駛執照2個月、施以道安講習，尚有未洽
    ，應認為本件異議為有理由，爰撤銷原處分，並另為異議人
    不罰之諭知。
據上論斷，應依道路交通管理處罰條例第87條第2項，道路交通
事件處理辦法第19條前段，裁定如主文。
中    華    民    國   100    年    11    月    8     日
                  交通法庭    法  官  吳  昀  儒
以上正本證明與原本無異。
如不服本裁定應於送達後五日內向本院提出抗告狀。
                              書記官  陳  靖  騰
中    華    民    國   100    年    11    月    8     日